【裁判字號】    90,重訴,562
【裁判日期】    901101
【裁判案由】    請求撤銷贈與行為等
【裁判全文】
臺灣台南地方法院民事判決  九十年度重訴字第五六二號
    原      告  台南區中小企業銀行股份有限公司
    法定代理人  丙○○
    訴訟代理人  乙○○
    被      告  甲○○
                丁○○
右當事人間請求撤銷贈與行為等事件，本院判決如左：
    主      文
被告甲○○與丁○○間於民國九十年三月二十日就如附表一所示之不動產、於民國九
十年四月十八日就附表二所示之不動產所為之贈與行為應予撤銷。
被告丁○○應將如附表一所示之不動產於民國九十年三月三十日所為所有權移轉登記
、如附表二所示之不動產於民國九十年四月二十三日所為所有權移轉登記予以塗銷。
訴訟費用由被告連帶負擔。
    事      實
甲、原告方面：
一、聲明：求為判決如主文所示。
二、陳述：
（一）被告甲○○邀同訴外人林振義為連帶保證人，於民國八十九年五月二十九日向
      原告借款新台幣（下同）五百萬元，借款期間自八十九年五月二十九日起至九
      十年五月二十九日止，利率以原告銀行基本放款利率減年息百分之一點六八計
      算，利息按月計付，本金到期一次付清，逾期清償在六個月內者，按上開利率
      百分之十，超過六個月以上者，按上開利率百分之二十計付違約金，又被告甲
      ○○如有一期未依約清償，則全部債務視為到期，被告甲○○喪失期限利益，
      有借據、授信約定書為證。詎被告甲○○自八十九年十二月二十九日起即未
      依約繳納利息，經原告屢次催討均置之不理，上開借款於九十年一月二十九日
      視為全部到期，被告甲○○應償還原告本金五百萬元及自八十九年十二月二十
      九日起至清償日止之利息及違約金。
（二）詎被告甲○○竟於九十年三月二十日將如附表一所示之不動產、於九十年四月
      十八日將如附表二所示之不動產，贈與被告丁○○，並分別於九十年三月三十
      日、九十年四月二十三日完成所有權移轉登記。
（三）按債務人所為之無償行為有害及債權人者，債權人得聲請法院撤銷之，為民法
      第二百四十四條所明定。又判例六十二年台上字第二六０九號：「債權人得依
      民法第二百四十四條規定行使撤銷權，以其債權於債務人為詐害行為時業已存
      在者為限。」今原告之債權於八十九年五月二十九日業已成立，而被告甲○○
      竟於九十年三月二十日將如附表一所示之不動產、於九十年四月十八日將如附
      表二所示之不動產贈與被告丁○○，並分別於九十年三月二十日、九十年四月
      二十三日完成登記，為此提起本訴，求為判決如訴之聲明。
三、證據：提出土地登記謄本、借據、授信約定書、一般授信約定書、放款撥款傳票
    、轉帳收入傳票、放款帳卡等件為證。
乙、被告方面：
    被告均未於言詞辯論期日到場，亦未提出書狀作何聲明或陳述。
丙、本院依職權向台南縣新化地政事務所調閱兩造間就如附表一、附表二所示不動產
    所為之贈與登記資料。
    理      由
甲、程序方面：
    本件被告均未於言詞辯論期日到場，核無民事訴訟法第三百八十六條所列各款情
    形，爰依原告之聲請，由其一造辯論而為判決。
乙、得心證之理由：
一、原告起訴主張：被告甲○○邀同訴外人林振義為連帶保證人，於八十九年五月二
    十九日向原告借款五百萬元，借款期間自八十九年五月二十九日起至九十年五月
    二十九日止，利率以原告銀行基本放款利率減年息百分之一點六八計算，利息按
    月計付，本金到期一次付清，逾期清償在六個月內者，按上開利率百分之十，超
    過六個月以上者，按上開利率百分之二十計付違約金，又被告甲○○如有一期未
    依約清償，則全部債務視為到期，被告甲○○喪失期限利益，有借據、授信約定
    書為證。詎被告甲○○自八十九年十二月二十九日起即未依約繳納利息，經原
    告屢次催討均置之不理，上開借款於九十年一月二十九日視為全部到期，被告甲
    ○○應償還原告本金五百萬元及自八十九年十二月二十九日起至清償日止之利息
    及違約金；詎被告甲○○竟於九十年三月二十日將如附表一所示之不動產、於九
    十年四月十八日將如附表二所示之不動產，贈與被告丁○○，並分別於九十年三
    月三十日、九十年四月二十三日完成所有權移轉登記之事實，業據提出系爭土地
    登記謄本、借據、授信約定書、一般授信約定書、放款撥款傳票、轉帳收入傳票
    、放款帳卡等件為證，核屬相符，並經本院依職權向台南縣新化地政事務所調閱
    兩造間就如附表一、附表二所示不動產所為之贈與登記資料核閱屬實，自堪信為
    真實。
二、按債務人所為之無償行為有害及債權人者，債權人得聲請法院撤銷之；又按債權
    人依第一項或第二項之規定聲請法院撤銷時，得並聲請命受益人或轉得人回復原
    狀，民法第二百四十四條第一項、第四項分別定有明定。又按債權人依民法第二
    百四十四條規定，撤銷債務人所為之有償或無償行為者，祇須具備下列之條件，
    （一）為債務人所為之法律行為（二）其法律行為有害於債權人（三）其法律行
    為係以財產權為目的（四）如為有償之法律行為，債務人於行為時，明知其行為
    有害於債權人，受益人於受益時，亦明知其事情。至於債務人之法律行為除有特
    別規定外，無論為債權行為抑為物權行為，均非所問（最高法院四十二年台上字
    第三二三號判例參照）。經查被告甲○○至九十年一月二十九日止，仍積欠原告
    上開借款本金五百萬元及約定之利息、違約金未清償，已如前述，詎被告甲○○
    竟於九十年三月二十日將如附表一所示系爭不動產贈與被告丁○○，旋於九十年
    三月二十九日向台南縣新化地政事務所申請所有權移轉登記，並在九十年三月三
    十日完成登記；另於九十年四月十八日將如附表二所示系爭不動產贈與被告丁○
    ○，旋於九十年四月二十日向台南縣新化地政事務所申請所有權移轉登記，並在
    九十年四月二十三日完成登記，此經本院依職權向台南縣新化地政事務所查詢無
    誤，有該所九十年八月二十三日九十所登字第八三０一函所附該所九十年收件字
    號新地普字第三七六九及四八四四號土地登記申請書等贈與登記資料影本在卷足
    按，則被告甲○○就如附表一、附表二所示之系爭不動產所為之贈與無償行為，
    顯有害原告之債權，依首開法條規定，原告訴請法院撤銷被告甲○○與丁○○間
    之前開贈與行為（含債權及物權行為），及請求被告丁○○應將如附表一所示之
    不動產於九十年三月三十日所為所有權移轉登記、如附表二所示之不動產於九十
    年四月二十三日所為所有權移轉登記予以塗銷，自屬有據。
三、從而，原告依據民法第二百四十四條第一項、第四項規定，請求被告甲○○與丁
    ○○間於九十年三月二十日就如附表一所示之不動產、於九十年四月十八日就附
    表二所示之不動產所為之贈與行為應予撤銷；被告丁○○應將如附表一所示之不
    動產於九十年三月三十日所為所有權移轉登記、如附表二所示之不動產於九十年
    四月二十三日所為所有權移轉登記予以塗銷，為有理由，應予准許
四、結論：原告之訴為有理由，依民事訴訟法第三百八十五條第一項前段、第八十五
    條第二項，判決如主文。
中      華      民      國    九十      年      十一    月       一     日
                                臺灣台南地方法院民事第三庭
~B法      官  翁金緞
右為正本係照原本作成
如對本判決上訴，須於判決送達後廿日內向本院提出上訴狀
中      華      民      國    九十      年      十一    月       一     日
~B法院書記官  許悉愛
~F0
~T40
附表一（原因發生日期：九十年三月二十日；登記日期：九十年三月三十日）
┌──┬────────────────┬──────┬──────┐
│編號│土      地      坐      落      │面積        │權利範圍    │
│    │                                │（平方公尺）│            │
├──┼────────────────┼──────┼──────┤
│一  │台南縣新市鄉○○段二八之二０地號│八九        │全部        │
├──┼────────────────┼──────┼──────┤
│二  │台南縣新市鄉市八七之一０地號│四三        │全部        │
└──┴────────────────┴──────┴──────┘
~F0
~T40
附表二（原因發生日期：九十年四月十八日；登記日期：九十年四月二十三日）
┌──┬────────────────┬──────┬──────┐
│編號│土      地      坐      落      │面積        │權利範圍    │
│    │                                │（平方公尺）│            │
├──┼────────────────┼──────┼──────┤
│一  │台南縣新市鄉○○段二八之四地號  │二八八      │全部        │
├──┼────────────────┼──────┼──────┤
│二  │台南縣新市鄉○○段六五之一０地號│九二四      │六百分之    │
│    │                                │            │七八        │
└──┴────────────────┴──────┴──────┘


司法院資訊處製作；財團法人民間司法改革基金會備份。
